【裁判字號】    98,簡上,144
【裁判日期】    980707
【裁判案由】    妨害名譽
【裁判全文】
臺灣彰化地方法院刑事判決             98年度簡上字第144號
上  訴  人
即  被  告  甲○○
上列上訴人因妨害名譽案件，不服本院九十八年度簡字第一０八
０號中華民國九十八年五月七日第一審簡易判決（九十八年度偵
字第二００九號）提起上訴，本院管轄之第二審合議庭判決如下
：
    主  文
上訴駁回。
    事實及理由
一、本案經本院審理結果，認第一審判決認事用法及量刑均無不
    當，應予維持，並引用第一審判決書記載之事實、證據及理
    由（如附件）。
二、本件上訴人即被告甲○○（以下簡稱被告）上訴意旨略以：
    按公然侮辱罪須有侵害他人名譽之故意，始能以本罪相繩，
    告訴人乙○○積欠被告債務遲未清償，此有本票裁定可佐，
    於臺灣高等法院臺中分院九十八年度上易字第五九號案件九
    十八年二月十一日上午行準備程序庭時，因該案件刑事部分
    被告已改判無罪，受命法官極力勸諭乙○○與該案另名被告
    黃春茂即被告胞兄和解，告訴人當時即向法官質問說：和解
    的話黃春茂有沒有可能脫產，被告聽聞之後深覺告訴人積欠
    上開債務均未清償，卻仍反問法官其胞兄會不會脫產，故為
    表明其胞兄不可能脫產之情急下，始說出不是每個人都像你
    那麼無恥（即意謂告訴人欠錢不還之意），此核與一般以侵
    害他人名譽之故意，一直謾罵「無恥」等語之情形顯然迥異
    ，從而本件被告既為告訴人欠其債務拒不清償，且在告訴人
    反問法官其胞兄會不會脫產情形下，一時情急始口出此語，
    顯係怨懟氣憤之詞，欠缺犯罪之故意，被告對告訴人此欠錢
    不還之事實稱以無恥，能否認已侵害告訴人之名譽，實仍待
    探究，從而被告口出「不是每個人都像你那麼無恥」尚與直
    指告訴人「無恥」之意有別，應不構成公然侮辱罪，故請求
    撤銷原判決，改為被告無罪之判決等語。
三、訊據被告雖坦承有於臺灣高等法院臺中分院九十八年度上易
    字第五九號案件行準備程序時對告訴人說出無恥之話語，惟
    矢口否認有何公然侮辱之犯行，辯稱：告訴人欠被告債務拒
    不清償，且在告訴人反問法官其胞兄會不會脫產情形下，一
    時情急始口出此語，顯係怨懟氣憤之詞，欠缺犯罪之故意，
    被告對告訴人此欠錢不還之事實稱以無恥，能否認已侵害告
    訴人之名譽，實仍待探究，是以被告口出「不是每個人都像
    你那麼無恥」尚與直指告訴人乙○○「無恥」之意有別，應
    不構成公然侮辱罪云云。惟查：上揭事實業據證人即告訴人
    乙○○於檢察官訊問時證述甚詳，且依檢察官勘驗被告與告
    訴人乙○○於民國九十八年二月十一日上午九時四十分臺灣
    高等法院臺中分院九十八年度上易字第五九號民事案件於公
    開法庭開庭時之錄音光碟，勘驗結果為：法官向兩造當時人
    勸諭雙方同意以七萬元和解，並應於九十八年二月二十日前
    給付給乙○○七萬元，黃春茂稱怕無法支付，希望延期，法
    官告訴雙方當事人若屆期黃春茂無法給付，可以申請查封財
    產，黃春茂答以會儘量，於二十六分二十五秒起乙○○向法
    官表示希望能申請假執行，法官告以僅有七萬元無法對對方
    不動產假執行，是假扣押，並請乙○○將和解筆錄拿回去（
    二十六分三十二秒），此時甲○○插話罵稱「……無恥」，
    乙○○向法官詢問「他說這個無恥，我是不是可以告他」，
    此有檢察官於九十八年四月七日之勘驗筆錄在卷可稽（見偵
    查卷第九十四頁至九十五頁），是以被告確於九十八年二月
    十一日上午臺灣高等法院臺中分院九十八年度上易字第五九
    號民事案件於公開法庭開庭時，於法官向兩造當事人勸諭雙
    方和解時，在不特定人得以共見共聞之法庭上，公然對告訴
    人辱罵「無恥」等語。
四、按刑法第三百零九條第一項之公然侮辱罪，所謂「侮辱」，
    係以使人難堪為目的，以言語、文字、圖畫或動作，表示不
    屑輕蔑或攻擊之意思，足以對於個人在社會上所保持之人格
    及地位，達眨損其評價之程度，如以粗鄙之言語辱他人；又
    侮辱與誹謗二者之不同在於侮辱僅出於抽象之謾罵或表示輕
    賤他人之意，而未指摘具體之事實，但如指摘具體事實以侮
    辱之，則屬誹謗，而非侮辱。再所謂「公然」，乃足使不特
    定之人或多數人得其見共聞之狀態，但實際上不以不特定人
    或多數人果已其見共聞為必要，又所謂多數人，包括特定之
    多數人在內。本件依臺灣高等法院臺中分院九十八年度上易
    字第五九號民事案件九十八年二月十一日上午九時四十分開
    庭時之情形以觀，被告確於該案件於公開法庭開庭時，於法
    官向兩造當事人勸諭雙方和解時，在不特定人得以共見共聞
    之法庭上，公然對告訴人辱罵「無恥」等語，即係以使人難
    堪為目的，以抽象之漫罵，表示不屑輕蔑之意思，足以對於
    告訴人在社會上所保持之人格及地位，達眨損其評價之程度
    ，是以本件被告所為顯屬公然侮辱無訛，被告所辯其口出「
    不是每個人都像你那麼無恥」尚與直指告訴人乙○○「無恥
    」之意有別，應不構成公然侮辱罪云云，顯係事後卸責之詞
    ，不足採信。從而，本件事證已臻明確，被告犯行堪予認定
    ，應依法論科。
五、原審以被告所為刑法第三百零九條第一項之公然侮辱犯行事
    證已臻明確，據以論罪科刑，判處被告拘役三十日，並依刑
    法第四十一條第一項前段之規定諭知易科罰金之折算標準，
    核無不當，上訴人即被告指摘原判決不當，聲請撤銷原判決
    ，改為被告無罪之判決，為無理由，自應予以駁回其上訴。
據上論斷，應依刑事訴訟法第四百五十五條之一第一項、第三項
、第三百七十三條、第三百六十八條，判決如主文。
本件經檢察官陳茂榮到庭執行職務。
中    華    民    國    98    年    7     月     7     日
                  臺灣彰化地方法院刑事第二庭
                                  審判長法官   石馨文
                                  法      官   羅永安
                                  法      官   尚安雅
以上正本證明與原本無異。
本件不得上訴。
中    華    民    國    98    年    7     月      8    日
                                  書  記  官    洪年慶


司法院資訊處製作；財團法人民間司法改革基金會備份。
